臺灣雲林地方法院民事裁定
110年度消債更字第48號
聲  請  人  
即  債務人  黃信祺  

代  理  人  黃逸柔律師（法扶律師）
上列聲請人因消費者債務清理事件聲請更生，本院裁定如下：
    主  文
債務人乙○○自民國一一０年十一月五日下午五時起開始更生程序
，並命司法事務官進行本件更生程序。
    理  由
一、按債務人不能清償債務或有不能清償之虞，且無擔保或無優
    先權之本金及利息債務總額未逾新臺幣（下同）1,200萬元
    者，於法院裁定開始清算程序或宣告破產前，得向法院聲請
    更生；債務人對於金融機構負債務者，在聲請更生或清算前
    ，應向最大債權金融機構請求協商債務清償方案，或向其住
    、居所地之法院或鄉、鎮、市、區調解委員會聲請債務清理
    之調解，消費者債務清理條例（下稱消債條例）第3條、第4
    2條第1項、第151條第1項分別定有明文。又按法院開始更生
    程序之裁定，應載明其年、月、日、時，並即時發生效力；
    法院裁定開始更生或清算程序後，得命司法事務官進行更生
    或清算程序，必要時得選任律師、會計師或其他適當之自然
    人或法人一人為監督人或管理人，消債條例第45條第1項、
    第16條第1項亦分別有明文。
二、本件聲請意旨略以：聲請人即債務人乙○○因有不能清償債務
    之情事，前已向本院聲請債務清理之調解，惟經本院110年
    度司消債調字第26號調解不成立，又聲請人所負無擔保或無
    優先權之債務總額約為1,046,055元，並未逾1,200萬元，以
    每月收入扣除生活必要支出後剩餘可供清償債務之金額已不
    多，實有不能清償債務之虞，復未經法院裁定開始清算程序
    或宣告破產，爰依消債條例規定聲請准予更生等語。
三、經查：
　㈠聲請人因對於金融機構及非金融機構等債權人負無擔保或無
    優先權之債務，有不能清償之情形（據債權人於本件所陳報
    包含本金、利息、程序費用等金額合計約1,099,617元），
    前於民國110年3月30日以書面向本院聲請消費者債務清理法
    院前置調解，經本院以110年度司消債調字第26號受理調解
    ，嗣因於同年8月23日調解不成立後，為本件更生之聲請等
    情，已據其提出財產及收入狀況說明書、債權人清冊、財團
    法人金融聯合徵信中心當事人綜合信用報告、債務人清冊、
    本院民事事件調解不成立證明書等為憑（見本案卷第11至15
    頁、第111至131頁），復經本院職權調取上開司消債調字案
    卷核閱屬實，並有各債權人提出之債權金額陳報狀在卷可參
    （見本案卷第205至209頁、第277至303頁），堪信為真實。
    而聲請人於上開前置調解不成立後為本件更生之聲請，本院
    自應綜合聲請人之債務、收入、生活必要支出及財產狀況等
    情，評估、判斷聲請人依其客觀清償能力是否對已屆清償期
    之債務有不能清償債務或有不能清償之虞之情形。
　㈡依消債條例第2條第1、2項規定及消債條例施行細則第3條第2
    項規定，消債條例所稱消費者指5年內未從事營業活動或從
    事平均每月營業額20萬元以下之小規模營業之自然人；債務
    人為公司或其他營利法人之負責人，無論是否受有薪資，均
    視為自己從事營業活動，其營業額依該公司或其他營利法人
    之營業額定之。聲請人於聲請狀陳明其於聲請更生前5年內
    未從事任何營業活動（見本案卷第9頁），且其於108年3月6
    日起始投保勞工保險，並陸續投保於利勤實業股份有限公司
    （下稱利勤公司）、雲林縣複合式餐飲服務人員運送職業工
    會、豪爵企業社、宇榮高爾夫科技股份有限公司（下稱宇榮
    公司），此有其勞工保險被保險人投保資料表（明細）附卷
    可參（見本案卷第233至235頁），亦有聲請人之108至109年
    度綜合所得稅各類所得資料清單在卷可稽（見本案卷第135
    至137頁），堪認聲請人係5年內未從事營業活動之自然人，
    屬消債條例第2條所規定之消費者，而為消債條例適用之對
    象。又聲請人陳報其自108年起分別任職於國軍臺北財務處
    、空軍戰術管制聯隊、利勤公司、foodpanda、豪爵企業社
    ，現則為宇榮公司員工並擔任一級技術員職務，現每月收入
    為28,800元，並提出豪爵企業社、宇榮公司之在職證明書及
    勞工保險被保險人投保資料表（明細）等附卷為憑(見本案
    卷第141頁、第231至235頁)。又聲請人除上開薪資收入外，
    自陳尚有領取租金補助每月3,000元、長子丙○○托育補助每
    月2,500元、次子甲○○托育補助每月8,000元，上述補助合計
    為每月13,500元。經本院審酌，每月租金費用以及托育支出
    皆由聲請人及其配偶共同負擔，故上開補助之收入應由聲請
    人與其配偶平分取得較為合理，亦即聲請人每月可領取之補
    助收入為6,750元(計算式:13,500元2=6,750元)。爰以聲請
    人平均每月收入28,800元及補助收入6,750元，合計35,550
    作為認定聲請人客觀清償能力之基準(計算式:28,800元＋6,7
    50元=35,550元)。
　㈢聲請人陳報其每月必要支出分別為伙食費5,400元、電話費69
    9元、加油費3,003元、勞保費730元、健保費668元、租金11
    ,000元、水費300元、電費1,068元、日常生活用品費1,000
    元，共計23,868元，並提出相關單據附卷為佐(見本案卷第6
    1至70頁、第77至96頁、第103至110頁)。本院審酌上開租金
    費用、水費及電費等家庭支出應由聲請人與其配偶共同負擔
    ，方為公允，故聲請人之必要生活費用應為17,684元(計算
    式:5,400元＋699元＋3,003元＋730元＋668元＋5,500元＋150元＋5
    34元＋1,000元=17,684元)，爰以每月17,684元作為其生活費
    之支出較為合理。另聲請人陳報其與配偶共同扶養長子丙○○
    及次子甲○○，聲請人每月分別支出扶養費為4,412元及10,70
    2元，合計15,114元，並提出相關支出單據、雲林縣私立哈
    佛幼兒園收費袋及傳家寶托嬰中心托育契約為憑(見本案卷
    第237至242頁)。本院審酌聲請人之長子丙○○為106年出生，
    現為4歲；次子甲○○為109年出生，現為1歲，皆為兒童，且
    依其等稅務電子閘門財產調件明細表所載，其等名下亦無任
    何財產(見本案卷第187至189頁)，實有受扶養之必要，又受
    扶養人年紀尚幼，故相關花費較高。從而，聲請人對其長子
    及次子每月支出扶養費15,114元，尚屬合理。綜上所述，聲
    請人平均每月收入所得為35,550元，其個人每月生活必要支
    出為17,684元，每月支出扶養費用15,114元，則以聲請人每
    月平均所得扣除其生活必要費用及扶養費支出後，則聲請人
    每月僅有2,752元之餘額可供清償債務之用（計算式：35,55
    0元－17,684元－15,114元＝2,752元）。
　㈣依聲請人之全國財產稅總歸戶財產查詢清單所載（見本案卷
    第133頁），其名下並無財產。又聲請人並無以要保人身分
    投保商業保險。另聲請人之北港郵局帳戶餘額為0元(登錄至
    110年6月21日，見本案卷第217至218頁)、中國信託銀行北
    台中簡易型分行台幣帳戶餘額0元(登錄至110年9月24日，見
    本案卷第219至222頁)、臺灣中小企業銀行斗六分行存款帳
    戶餘額67元(登錄至110年6月21日，見本案卷第223至230頁)
    、國泰世華銀行存款帳戶餘額14元(登錄至110年1月4日，見
    本案卷第25至31頁)、合作金庫銀行北港分行存款帳戶餘額6
    8元(登錄至107年10月23日，見本案卷第33至34頁)、台新銀
    行敦南分行Richart帳戶餘額29元(登錄至110年2月1日，見
    本案卷第53至59頁)。故聲請人現有資產僅有178元(計算式:
    67＋14＋68＋29＝178)，則以聲請人所積欠上開無擔保或無優先
    權債務之金額約1,099,617元（此為據債權人所陳報包含本
    金、利息、程序費用等金額）扣除上開現有資產178元後，
    尚負有債務1,099,439元，縱使不再加計違約金等債務，依
    聲請人每月只能清償2,752元，尚需約33年餘始能清償完畢
    （計算式：1,099,439÷2,752÷12≒33.3），倘若再加計違約
    金及日後所生利息等負擔，清償期限勢必更長。是本院審酌
    聲請人之債務、財產、勞力、收入及必要生活費用支出等情
    狀，堪認聲請人客觀上對已屆清償期之債務，有不能清償債
    務之情形，有必要利用更生程序，調整其與債權人間之權利
    義務關係，而重建其經濟生活，予以經濟生活更生之機會。
四、綜上所述，本件聲請人為5年內未從事營業活動或從事平均
    每月營業額20萬元以下之小規模營業之自然人，依其全部收
    支及財產狀況，客觀上有不能清償債務之情形。復聲請人所
    積欠之無擔保或無優先權之本金及利息債務總額未逾1,200
    萬元，且未經法院裁定開始清算程序或宣告破產，業如上述
    ；此外，本件又查無聲請人有消債條例第6條第3項、第8條
    或第46條各款所定應駁回更生聲請之事由存在，則債務人聲
    請更生，洵屬有據，爰裁定如主文。又本件聲請人業經裁定
    開始更生程序，爰併裁定命司法事務官進行本件更生程序。
五、聲請人於更生程序開始後，應提出足以為債權人會議可決或
    經法院認為「已盡力清償」之更生方案以供採擇。而司法事
    務官於進行本件更生程序、協助聲請人提出更生方案時，亦
    應依聲請人之薪資變化、社會常情及現實環境衡量聲請人之
    清償能力，並酌留其生活上應變所需費用，進而協助聲請人
    擬定允當之更生方案，始符消債條例重建債務人經濟生活之
    立法目的，附此敘明。　
中　　華　　民　　國　　110 　年　　11　　月　　5 　　日
              民事第一庭    法　　　官　廖國勝
上為正本係照原告作成。
本件不得抗告。
中　　華　　民　　國　　110 　年　　11　　月　　5 　　日
                            書　記　官　林曉佩